【裁判字號】    95,交易,297
【裁判日期】    951031
【裁判案由】    過失傷害
【裁判全文】
臺灣臺中地方法院刑事判決             95年度交易字第297號
公  訴  人  臺灣臺中地方法院檢察署檢察官
被      告  丙○○
上列被告因過失傷害案件，經檢察官提起公訴（95年度偵字第12
90號），本院判決如下：
    主    文
丙○○犯過失傷害罪，處拘役肆拾日，如易科罰金，以銀元參佰
元即新臺幣玖佰元折算壹日。
    犯罪事實
一、丙○○於民國（下同）94年9月27日22時3分許，駕駛車號JG
    - 8120號自小客車，沿台中市○○路往民族路行駛，途經五
    權路與民權路設有「左轉保護時相」行車管制號誌之交岔路
    口，理應注意車前狀況，隨時採取必要之安全措施，及汽車
    行駛至交岔路口，轉彎車應讓直行車先行，並遵守交通號誌
    之指示行車，依當時天候晴、夜間有照明、路面乾燥且無缺
    陷、無障礙物、視距良好、號誌正常等情形，並無不能注意
    之情事，竟疏於注意，未注意車前狀況，亦未讓直行車先行
    ，貿然於直行綠燈時左轉民權路往向上路方向行駛，致與對
    向沿五權路往民生路方向直行，於通過上開交岔路口停止線
    後才轉為黃燈，亦疏未注意車前狀況，隨時採取必要安全措
    施之甲○○所騎車號QG9- 451號輕型機車碰撞，甲○○因此
    人車倒地，受有左鎖骨末端及肱骨閉鎖性骨折之傷害。
二、案經甲○○訴由臺中市警察局第一分局報請臺灣臺中地方法
    院檢察署檢察官偵查起訴。
    理    由
一、按現行刑事訴訟法為保障被告之反對詰問權，排除具有虛偽
    危險性之傳聞證據，以求實體真實之發見，於該法第159 條
    第1 項明定被告以外之人於審判外之言詞或書面陳述，除法
    律有規定者外，不得作為證據。而刑事訴訟法第159條之1至
    159條之4有傳聞法則之例外規定，且被告以外之人於審判外
    之陳述，雖不符前4 條之規定，而經當事人於審判程序同意
    作為證據，法院審酌該言詞陳述或書面陳述作成時之情況，
    認為適當者，亦得為證據；當事人、代理人或辯護人於法院
    調查證據時，知有第159條第1項不得為證據之情形，而未於
    言詞辯論終結前聲明異議者，視為有前項之同意，刑事訴訟
    法第159條之5定有明文。本件檢察官、被告並未就被告以外
    之人於審判外之陳述有所爭執，且迄於言詞辯論終結前，均
    未主張有刑事訴訟法第159條第1項不得為證據之情形，是應
    認已同意作為證據，且經本院審酌後，認無不適當之情形，
    均有證據能力，合先敘明。
二、訊據被告丙○○固坦承於上開時、地駕車與告訴人甲○○碰
    撞致告訴人受傷，惟矢口否認有何過失，辯稱：伊見左轉號
    誌為綠燈時才左轉，左轉快到民權路之斑馬線時才與告訴人
    發生碰撞，當時是告訴人闖紅燈撞到伊，伊依號誌行駛，並
    無過失云云。經查：
  (一)告訴人騎機車於上開時、地，與被告駕駛之車輛發生碰撞，
    因此受有左鎖骨末端及肱骨閉鎖性骨折之傷害，業據告訴人
    指訴甚詳，復有現場照片及診斷證明書在卷可稽（見警卷第
    16-20頁），亦為被告所不爭執，堪信為真實。
  (二)告訴人騎車過上開肇事路口停止線時，號誌才變為黃燈一節
    ，業據證人即告訴人於本院結證明確（見本院卷第33- 34頁
    ），核與其於警、偵訊時陳述情節相符（見警卷第7 頁、偵
    卷第10頁）。被告雖一再供稱於左轉綠燈亮起時才左轉，惟
    在台中市○○路交岔口中心點靠近民權路斑馬線之前即被告
    因發生碰撞而將車輛停下之右後輪處開始至告訴人之機車倒
    地處有玻璃碎片，此有道路交通事故現場圖在卷可憑（見警
    卷第9頁），顯見被告右後輪處之玻璃碎片掉落處即為2車最
    初發生碰撞之地點。參以肇事路口設有「左轉保護時相」行
    車管制號誌，號誌轉換順序先「直行、右轉箭頭綠燈」，後
    「左轉箭頭綠燈（併圓形紅燈）」，兩段號誌轉換之間，先
    後有「圓形黃燈」3秒鐘，「全紅燈」2秒鐘，「圓形黃燈」
    用以警告駕駛人，表示紅色燈號即將顯示，屆時將失去通行
    路權，亦即「圓形黃燈」時段通過「路口停止線」尚未違反
    號誌指示，「全紅燈」即所謂「清道時間」，其作用及設計
    ，係供「圓形黃燈」時段進入「路口停止線」車輛完成通過
    交岔路口等情，有臺灣省臺中市車輛行車事故鑑定委員會函
    覆之分析意見在卷可參（見本院卷第15- 16頁），是肇事路
    口在直行綠燈轉換為左轉箭頭綠燈前，尚有圓形黃燈及全紅
    燈共計5 秒鐘之號誌交替時刻，且被告就告訴人係闖紅燈一
    節，並未提供任何證據供本院查證，而遍查卷內所附證據，
    亦無從證明告訴人有闖紅燈之行為，則告訴人應係於進入停
    止線後，號誌才轉為黃燈，而被告於直行綠燈時即先行左轉
    之事實，洵堪認定，本件車禍經送臺灣省臺中市車輛行車事
    故鑑定委員會鑑定結果，亦認依據現場圖及雙方之陳述，肇
    事時間係在「直行箭頭綠燈」與轉換為「左轉箭頭綠燈」前
    後，即所謂「號誌交替時刻前後」，有上開分析意見可憑。
  (三)案發當時當時天候晴、夜間有照明、路面乾燥且無缺陷、無
    障礙物、視距良好、號誌正常等情形，有道路交通事故調查
    報告表(一)在卷可按（見警卷第12頁）。被告行經上開肇事路
    口，理應注意車前狀況，隨時採取必要之安全措施，且汽車
    行駛至交岔路口，轉彎車應讓直行車先行，並遵守交通號誌
    之指示行車，並無不能注意之情事，竟疏於注意，於通過上
    開交岔路口左轉時，未注意車前狀況，亦未讓直行車先行，
    貿然於直行綠燈時左轉，致與對向沿五權路往民生路方向直
    行，於通過上開交岔路口停止線後才轉為黃燈，亦疏未注意
    車前狀況，隨時採取必要安全措施之告訴人所騎之機車碰撞
    ，告訴人因此人車倒地，受有左鎖骨末端及肱骨閉鎖性骨折
    之傷害，是被告上開駕車行為，顯有過失，堪以認定，且其
    過失與告訴人所受之傷害間，有相當因果關係至明。
  (四)綜上所述，被告所為之辯解，顯不足採。本件事證明確，被
    告之犯行堪以認定。
三、核被告所為，係犯刑法第284條第1項前段之過失傷害罪。按
    被告行為後，刑法施行法增訂第1條之1，將罰金單位改為新
    臺幣，並將刑法分則未經修正而條文定有罰金者，其罰金數
    額提高為30倍，惟因原本法條文罰金之單位為銀元，與新臺
    幣折算比例為3比1，復因罰金罰鍰提高標準條例第1 條之適
    用，罰金數額業已提高10倍，因而實際上所得科處罰金之總
    數，固未提高，惟刑法第33條第5 款業經修正，罰金最低額
    由銀元1元以上，修正為新臺幣1千元以上，以百元計算之，
    因之刑法分則條文中有罰金刑者，其罰金之最低額業經修正
    為新臺幣1 千元以上，是修正後之規定並非較有利於行為人
    ，依刑法第2條第1項前段規定，應適用行為時法。又被告行
    為後，刑法第41條第1項前段規定業於94年1月7 日修正，將
    易科罰金之折算標準，由「得以1元以上3元以下折算1 日」
    ，提高為「以新臺幣1千元、2千元或3千元折算1日」，且行
    為時之易科罰金折算標準，修正前罰金罰鍰提高標準條例第
    2條前段（現已刪除）規定，就其原定數額提高為100倍折算
    1 日，則行為時之易科罰金折算標準，應以銀元300元折算1
    日，經折算為新臺幣後，應以新臺幣900元折算為1日。經比
    較修正前後之規定，修正後之規定，並非較有利於行為人，
    應依刑法第2條第1項前段，適用修正前刑法第41條第1 項前
    段規定，定其折算標準。爰審酌被告並無不良素行，有臺灣
    高等法院被告前案紀錄表在卷可稽，被告之過失程度、被害
    人所受之損害及被告犯後否認犯行，態度不佳等一切情狀，
    量處如主文所示之刑，並諭知易科罰金之折算標準。
據上論斷，應依刑事訴訟法第299條第1項前段，刑法第2條第1項
、第284條第1項前段、修正前刑法第41條第1 項前段，罰金罰鍰
提高標準條例第1條前段、修正前罰金罰鍰提高標準條例第2條，
判決如主文。
本案經檢察官乙○○到庭執行職務
中    華    民    國    95    年    10    月    31    日
                  刑事第二庭  審判長法  官  林清鈞
                                    法  官  郭書豪
                                    法  官  林慧英
上正本證明與原本無異。
如不服本判決，應於送達後10日內向本院提出上訴狀（須附繕本
），上訴於臺灣高等法院臺中分院。
                                    書記官  廖碩薇
中    華    民    國    95    年    10    月    31    日
附錄論罪科刑法條
刑法第284條
因過失傷害人者，處6月以下有期徒刑、拘役或5百元以下罰金，
致重傷者，處1年以下有期徒刑、拘役或5百元以下罰金。
從事業務之人，因業務上之過失傷害人者，處1 年以下有期徒刑
、拘役或1千元以下罰金，致重傷者，處3年以下有期徒刑、拘役
或2千元以下罰金。


司法院資訊處製作；財團法人民間司法改革基金會備份。
